臺灣苗栗地方法院民事裁定
110年度繼字第12號
聲  請  人  劉欽雄  


            劉文華  



關  係  人  鍾金松  

上列聲請人聲請選任被繼承人劉鳳來之遺產管理人事件，本院裁
定如下：
    主  文
指定關係人鍾金松地政士為被繼承人劉鳳來（民國00年0月0日生
，身分證號碼：Z000000000號，生前最後住所苗栗縣○○市○○里0
鄰○○路000巷0號）之遺產管理人。
准對被繼承人劉鳳來之繼承人為承認繼承之公示催告。
被繼承人劉鳳來之繼承人，應自本公示催告最後登載新聞紙之日
起，壹年內承認繼承，上述期限屆滿，無繼承人承認繼承時，被
繼承人劉鳳來之遺產，於清償債權並交付遺贈物後，如有剩餘即
歸屬國庫。
聲請程序費用新臺幣壹仟元由被繼承人劉鳳來之遺產負擔。
    理  由
一、按繼承開始時，繼承人因故不能管理遺產或未委任遺產管理
    人，被繼承人亦無遺囑指定者，得由利害關係人聲請法院選
    任遺產管理人，非訟事件法第79條第1項定有明文。
二、本件聲請意旨略以：聲請人劉欽雄、劉文華與被繼承人劉鳳
    來（年籍資料詳主文所示）為訴外人劉鑭輝之子女，劉鑭輝
    於民國100年5月7日過世，其生前在聲請人所有之苗栗縣○○
    市○○段000地號土地上建設鐵架、網室等地上物，被繼承人
    及劉鑭輝之全體繼承人共同繼承前開地上物，聲請人就前開
    地上物向本院訴請拆屋還地，於本院109年度訴字第645號案
    件審理中，惟查被繼承人於民國102年7月15日死亡，其全體
    繼承人均已拋棄繼承，是否仍有繼承人不明，亦未曾召開親
    屬會議選定遺產管理人，聲請人為土地所有人，爰依民法第
    1178條第2 項及家事事件法第136 條聲請選任遺產管理人，
    以利訴訟程序進行等語。
二、按繼承開始時，繼承人之有無不明者，由親屬會議於一個月
    內選定遺產管理人，並將繼承開始及選定遺產管理人之事由
    ，向法院報明。親屬會議依前條規定為報明後，法院應依公
    示催告程序，定六個月以上之期限，公告繼承人，命其於期
    限內承認繼承。無親屬會議或親屬會議未於前條所定期限內
    選定遺產管理人者，利害關係人或檢察官，得聲請法院選任
    遺產管理人，並由法院依前項規定為公示催告。又先順序繼
    承人均拋棄其繼承權時，由次順序之繼承人繼承。其次順序
    繼承人有無不明或第四順序之繼承人均拋棄其繼承權者，準
    用關於無人承認繼承之規定，民法第1177條、第1178條、第
    1176條第6 項分別定有明文。次按法院選任、改任或另行選
    任財產管理人時，應詢問利害關係人及受選任人之意見。又
    上開規定，除法律別有規定外，於遺產管理人、遺囑執行人
    及其他法院選任財產管理人準用之，家事事件法第146 條、
    第141 條亦有明文規定。
三、經查，聲請人主張之上開事實，業據其提出被繼承人劉鳳來
    之戶籍謄本、繼承系統表、土地登記謄本、現場照片各1 份
    為證，復經本院依職權調閱本院102年度司繼字第370號、第
    441號拋棄繼承事件卷宗查核屬實。從而，聲請人請求被繼
    承人拆屋還地，為利害關係人，其聲請本院選任被繼承人之
    遺產管理人，洵屬有據。茲審酌被繼承人之繼承人均拋棄繼
    承在案，未必得以善盡遺產管理人之注意義務，難求積極、
    有效管理遺產。本院審酌關係人鍾金松地政士學有專精，持
    有具高度公信力之專門職業技術執照，對於遺產管理事件應
    較熟稔，較能積極有效地發揮遺產之最大效益，並經本院聯
    繫表明有意願擔任遺產管理人，有同意書1份在卷可稽，聲
    請人亦預納遺產管理人報酬新臺幣2萬元，爰指定關係人鍾
    金松為被繼承人劉鳳來之遺產管理人。
四、聲請人雖未聲請准為承認繼承之公示催告，本院併依民法第
    1178條第2 項規定，基於職權為主文第2 項之諭知，以求早
    日確定有無其他繼承人並為後續清算遺產之債權債務。
五、依家事事件法第127 條第4 項，裁定如主文。
中　　華　　民　　國　　110 　年　　10　　月　　 18 　日
                  家事法庭      法　官　李麗萍
以上正本係照原本作成
如對本裁定抗告，須於裁定送達後10日之不變期間內，向本院提
出抗告狀，並繳納抗告費新臺幣1,000元。
中　　華　　民　　國　　110 　年　　10　　月　　 18 　日
                                書記官　盧品蓉